臺灣桃園地方法院民事裁定
111年度簡抗字第21號
抗  告  人  游本醮  


相  對  人  盧桂馨  

上列抗告人因與相對人間請求修復漏水等事件，抗告人對於民國
111年2月14日本院中壢簡易庭110年度壢簡字第1248號裁定，提
起抗告，本院裁定如下：
    主  文
原裁定廢棄。
    理  由
一、抗告意旨略以：相對人在自己房屋（門牌號碼桃園市○○區○○
    ○路000號）開設排水口，把髒水排到抗告人所有房屋（門牌
    號碼桃園市○○區○○○路000號）及土地，造成抗告人房屋牆髒
    污，屬次要求相對人清洗抗告人房屋外牆均未置理，抗告人
    遂於民國110年6月25日僱工清洗，因而所生施工費用新臺幣
    （下同）15,000元、清先費用15,000元，合計30,000元應由
    相對人賠償抗告人等語
二、按原告起訴，應依民事訴訟法第244條第1項第2、3款規定，
    以訴狀表明訴訟標的及其原因事實、應受判決事項之聲明等
    事項，提出於法院，否則即屬起訴不合程式。如經法院限期
    命其補正而不補正者，雖非不得依民事訴訟法第249條第1項
    規定裁定駁回。惟按審判長應向當事人發問或曉諭，令其為
    事實上及法律上陳述、聲明證據或為其他必要之聲明及陳述
    ；其所聲明或陳述有不明瞭或不完足者，應令其敘明或補充
    之，民事訴訟法第199條第2項亦有明文，此審判長（或獨任
    法官）之闡明權同時並為其義務，審判長未盡此項必要之處
    置，違背闡明義務者，其訴訟程序即有重大瑕疵。故當事人
    已於訴狀陳述其應受判決之請求，及其所憑之法律關係原因
    事實，而法院仍認其聲明或事實及法律上陳述尚不明確者，
    審判長自應行使闡明權，令當事人敘明或補正之，不得逕謂
    其起訴不合程式。
三、經查：
　㈠抗告人於民國110年4月16日以相對人為被告，向原審起訴請
    求損害賠償，嗣原審認起訴狀訴之聲明記載「被告應將原告
    房屋修繕至不漏水之程度」與原因事實所載有缺口排放汙水
    者為相對人房屋，抗告人主張相對人應修繕者卻為抗告人房
    屋，其原因事實與訴之聲明顯有矛盾，於110年12月27日裁
    定抗告人應於裁定送達3日內，補正「本件具體原因事實」
    及「合理之訴之聲明」，逾期即駁回起訴（下稱補正裁定）
    。嗣原審認抗告人提出之陳報狀僅陳明原因事實，就訴之聲
    明仍未補正，於111年2月14日裁定駁回抗告人之訴等情，業
    經本院審閱原審案卷無誤，堪以認定。
　㈡參諸原審案卷，抗告人於其起訴狀記載訴之聲明為：「一、
    被告應將門牌號碼桃園市○○區○○○路000號之房屋修繕至不漏
    水之狀態。並賠償原告新台幣30,000元及自本繕本送達翌日
    起至清償日止，按年利率百分之_（空白）計算之利息……」
    ，並於事實及理由欄記載「被告（桃園市○○區○○○路000號）
    擅自屋牆開口，污水排放在原告家土地，造成鄰牆髒污，侵
    害居住環境，影響生活難以容忍之程度，且多次溝通仍不改
    善，被告侵害他人權益並違反建法令，行為應負損害賠償3
    萬台幣（3樓層施工鷹架及清洗外牆費用）……」等語（見原
    審卷第4頁），復於收受補正裁定後，提出陳報狀並記載「…
    …漏水排水是被告的房屋在漏水排水，不是原告的房屋在漏
    水排水，應修繕者是被告的房屋漏水排水，原告的房屋沒有
    漏水在鄰房」等語（見原審卷第57頁），堪認抗告人就其請
    求相對人賠償之原因事實已大致敘明，且其起訴狀所載訴之
    聲明中有關應修繕至不漏水程度之房屋應為相對人房屋。縱
    使抗告人上開所為之請求主張有不明或有誤或不當，亦屬其
    訴有無理由之範疇，而非起訴程式合法與否之問題。況本件
    抗告人並未委任律師代理，尚難強求其嫻熟法律專業知識，
    抗告人就所主張之相對人應為如何給付之陳述，縱有不明瞭
    或不完足之處，依前揭說明，自應由原法院行使闡明權，向
    抗告人發問或曉諭，令其敘明或補充說明，以究明其真意，
    非可遽謂其起訴不合程式。
　㈢從而，依抗告人之起訴狀及陳報狀之記載，堪認抗告人之起
    訴已具備各項法律程式，原審認抗告人未依補正裁定補正訴
    之聲明，逕依民事訴訟法第249條第1項第6款規定為由，駁
    回抗告人之訴，尚有未洽。抗告意旨指摘原裁定不當，聲明
    廢棄，非無理由，爰將原裁定廢棄，發回原審更為適法之處
    理。
四、據上論結，本件抗告為有理由，爰裁定如主文。 　　
中　　華　　民　　國　　111 　年　　6 　　月　　14　　日
                民事第一庭  審判長法　官　林春長
　　　　　　　　                  法  官  蕭淳尹
　　　　　　　　                  法  官  郭俊德
上列正本證明與原本無異
不得再抗告
中　　華　　民　　國　　111 　年　　6 　　月　　14　　日
                                  書記官　蕭尹吟